臺灣高雄地方法院民事判決　九十一年度訴字第三六八號
　　原　　　告　宏光石股份有限公司
　　法定代理人　甲○○○
　　法定代理人　丙○○
　　訴訟代理人　乙○○
　　　　　　　　丁○○
右當事人間給付貨款事件，本院判決如左：
    主      文
被告應給付原告新台幣捌萬肆仟陸佰陸拾元及自民國九十一年二月十九日起至清償日
止按週年利率百分之五計算之利息。
原告其餘之訴駁回。
訴訟費用由被告負擔五十分之三，餘由原告負擔。
本判決於原告以新台幣貳萬捌仟元供擔保後得假執行。
原告其餘假執行之聲請駁回。
    事　　實
甲、原告方面：
  一、聲明：求為判決
            (1)、被告應給付新台幣（下同）一百五十萬一千一百六十二元及自起訴
                狀繕本送達之翌日起至清償日止按週年利率百分之五計算之利息。
            (2)、願供擔保請准為假執行之宣告。
  二、陳述：
    (1)、被告為供應訴外人台灣電力公司興達發電廠（下稱台電興達廠）之石灰石粉
        需用，乃向伊採購石灰石原石以為加工，雙方並即於民國九十年六月三十日
        訂立石灰石供料契約，約定由伊提供石灰石二萬公噸（±10%），每噸價格
        為五百三十三元，嗣伊即於同年七月十四日、十五日、十六日、十七日、十
        八日及二十日按約運交計二千八百十六公噸四百四十公斤之石灰石予被告收
        受，詎被告於收受並予加工後竟不依約給付貨款，迭經請求亦均置之未理，
        兩造遂於同年十月十二日達成「本合約交貨給台電至九十年十月十二日為止
        ，已交貨數量另行結算，雙方同意提前結束買賣關係」之協議，今伊既已交
        付被告上開數量之石灰石，依約定價格計算，被告即應給付伊一百五十萬一
        千一百六十二元之價款，為此乃依買賣價金給付請求權請求判令被告應給付
        上開金額及其遲延利息。
    (2)、被告於向伊採購系爭石灰石原石前即對之進行成分化驗，因該批石灰石品質
        甚為優良，被告始決定採購，嗣被告向伊表示其生產之石灰石粉經台電興達
        廠檢驗為ＳｉＯ２含量過高時，伊即將之再送往工業技術研究院化驗，而分
        析結果ＳｉＯ２含量僅有百分之０‧０２，顯見被告交付之石灰石粉不合規
        定乃係其加工上之問題或該批石灰石原料非伊所交付之原石以致，而被告工
        廠原堆置之數千噸原石中本即存有大量雜物，其加工中未予清除之雜質並非
        伊所運交之石灰石原石所存有，否則被告於收受時若已發覺，豈有不予拒收
        而令運輸公司將之載回者，另伊之法定代理人於進貨期間本不在國內，其根
        本不可能如被告所言之在進貨期間至工廠數次，並保證摻雜質加工品質不會
        有問題之情者，是伊所運交之原石成份本符規定，且其中亦未摻有雜物，更
        不曾向被告作何保證，其交貨成份不合格乃係其本身加工之問題，與伊並無
        關連，其遭業主台電公司予以扣款本即應由其自行負責，斷無對伊主張扣除
        貨款之理，被告所辯並不足採。
  三、證據：提出石灰石供料契約、進貨單、分析檢驗報告、照片、護照簽證影本等
            件為證，並聲請訊問證人張子路。
乙、被告方面：
  一、聲明：求為判決駁回原告之訴。
  二、陳述：
      伊乃為供應訴外人台電興達廠ＦＧＤ設備使用之石灰石粉而與原告訂立供料契
      約，而原告於訂立上開契約書之前即因其亦參加該次投標而己完全瞭解訴外人
      台電公司收貨品質規定及扣款事宜，故兩造乃約明交貨之品質應由原告負責，
      且因品質純度不符台電公司檢驗之扣款金額亦由其原料款中予以扣抵，而原告
      自九十年七月中旬陸續派車將石灰石原石送入伊廠放置時，伊即發現其所運交
      之原石中參雜有泥土、水泥塊、雜物等雜質，經伊多次反應，且原告亦來廠查
      看後，其即表示品質由其負責，訴外人台電公司之檢驗方面會有辦法，其即只
      願派破石機來場將超過尺寸之大石塊初碎至伊廠能使用之規格而不願清除其他
      雜物，後伊乃依原告之保證而就其所交付之石料予以加工，惟伊將此送交訴外
      人台電興達廠時卻因二氧化矽含量不合格而遭該廠扣款，而伊自決定向原告採
      購石灰石前即不曾再採購他家原石，且伊廠加工領用原料來源皆有記錄可查，
      迨伊交貨遭訴外人台電公司扣款後，原告亦要求伊申請石灰石覆驗，嗣執行覆
      驗會寄作業時，其亦在派員在伊廠監視，是原告自早已確知伊所使用而遭扣款
      之石灰石即係其所運來的石材無誤，否則其自無配合參加覆驗之必要，另伊於
      九十一年一月十五日即通知原告前來結帳並載回存放於伊廠之石灰石，惟原告
      迄未向伊提出正式之請款單據及發票，致伊因無進貨憑證得以正常申報而造成
      會計作業莫大困擾，伊從無所謂不付貨款之意思，原告主張自屬無據。
  三、證據：提出電子計算機統一發票、石灰石粉不合格項目減價明細表、台灣電力
            股份有限公司國內採購財物契約、台灣電力公司興達廠國內採購財物招
            標單、興達發電廠石灰石粉購置規範說明、山地門石材領用彙總表、領
            料單、成品領用單、產品進銷存日報表、報告書、存證信函、照片等件
            為證，並聲請訊問證人董岡生。
    理　　由
一、本件原告主張兩造於上開時日乃就石灰石原石之採購而訂立供料契約，雙方約定
    由伊提供石灰石二萬公噸，而每噸價格則為五百三十三元，嗣伊即於九十年七月
    十四日起至同月二十日止按約運交計二千八百十六公噸四百四十公斤之石灰石予
    被告收受，詎被告於收受並予加工後竟不依約給付貨款，兩造遂於同年十月十二
    日達成於當日提前結束買賣關係，已交貨數量另行結算之協議，為此乃依買賣價
    金給付請求權請求被告應給付一百五十萬一千一百六十二元及其遲延利息等語，
    被告則以兩造原即約明原告應負責交貨之品質及因品質純度不符台電公司檢驗之
    扣款責任，而原告所運交之石灰石原石於送入伊廠放置時，伊即發現其原石中參
    雜有泥土、水泥塊、雜物等雜質，經伊多次反應，原告於來廠查看後乃即表示品
    質由其負責，成品檢驗方面其會有辦法等語，其即只願派破石機來場將超過尺寸
    之大石塊初碎至伊廠能使用之規格而不願配合清除雜物，後伊乃依原告之保證而
    就其所交付之石料予以加工，惟伊將此送交訴外人台電興達廠時卻因二氧化矽含
    量不合格而遭該廠扣款，而伊自決定向原告採購石灰石前即不曾再採購他家原石
    ，且伊廠加工領用原料來源皆有記錄可查，該批遭扣款之石灰石粉確係由原告所
    供應之原石加工而來，且原告亦早已確知伊所取用而遭扣款之石灰石即係其所運
    來的石材無誤，而原告於伊通知結算後迄未向伊提出正式之請款單據及發票，伊
    自無所謂不付貨款之意思，原告主張自屬無據等語置辯。
二、本件原告主張兩造於上開時日乃就石灰石原石之採購而訂立供料契約，雙方約定
    每噸原石之價格為五百三十三元，嗣伊即自九十年七月十四日起至同月二十日止
    按約運交計二千八百十六公噸四百四十公斤之石灰石予被告收受，而被告於收受
    後業即予加工並為交貨，惟兩造旋因扣款爭議而於同年十月十二日達成提前結束
    買賣關係，已交貨數量另行結算之協議等情，此有石灰石供料契約、進貨單等件
    在卷可稽，被告於此固不爭執而堪信原告此部分之主張為真實，惟被告則另以前
    開情詞置辯。經查：
    (1)、本件被告於採購原告所有系爭石灰石之前，僅曾向訴外人環球公司購入石灰
        石原石加工，而原告所運交之石材自九十年七月中旬入廠庫存後，乃自同年
        八月二十六日起至同年十月十二日止始由該倉庫存取貨加工，其期間並未取
        用其它備料倉位之石材加工，嗣則自同年九月三日起至十月十五日止分別將
        石灰石粉一千一百零五點一七、四百零二點二、九百二十點一九噸（半月結
        算乙次之數量）運交訴外人台電興達廠履約交貨等情，此有山地門石材領用
        彙總表、領料單、成品領用單、產品進銷存日報表等件在卷可稽，另被告廠
        區所購入之石材乃係分成三、四個倉位個別儲放乙節，亦經證人張子路到庭
        具結證述在卷，是被告所購入之石材既均分倉儲放，且其所提領用報表與其
        庫存報表所列數額亦均相符，而其各日領用加工數量經計算結果亦均與其各
        日運交業主即訴外人台電公司之成品噸數亦大致吻合（領用量為二千五百三
        十二點六二噸，運交業主量為二千四百二十七點五六噸），則被告自九十年
        九月十五日起三次運交訴外人台電興達廠之石灰石粉自應係取材自原告交貨
        之系爭石灰石原石加工以成而非取自其他庫存倉位石材自明，原告主張被告
        交予訴外人台電興達廠而遭扣款之石灰石粉並非全取自其所運交之原石倉儲
        區云云尚無足採。
    (2)、本件被告於上開時期運交予訴外人台電興達廠之石灰石粉，在九十年九月十
        四日、九月二十八日、十月十五日結算時乃均因二氧化矽成份不合格（合格
        規範為小於百分之零點五）而遭該廠分別扣款五十萬三千四百零五元、十四
        萬五千九百九十九元、五十七萬三千六百元，而依兩造所定供料契約第九條
        所定，原告應負品質合格之責任，且品質檢驗以台電興達廠檢驗報告及扣款
        金額為準，被告被扣金額於隔月給付原告之貨款中扣抵乙節，此有台灣電力
        公司興達發電廠石灰石粉不合格項目減價明細表、石灰石供料契約書等件在
        卷可稽，另原告所有石灰石原石所含之成份，兩造於訂約前業經檢驗符合被
        告所欲供料之業主即訴外人台電興達廠之品質要求標準，而被告所從事者僅
        為原石磨粉之單純加工，其就原告所運交之原石予以加工供料而遭訴外人台
        電興達廠以品質不合格予以扣款後，原告就該原石即再送請成份鑑定，惟其
        結果仍係符合訴外人台電興達廠之品質要求等情，此為兩造所不爭執，並有
        分析檢驗報告乙份在卷可憑，又原告所運交入廠之石灰石中，其中除石灰石
        原石外，乃夾雜有水泥石塊、泥土、雜草等雜物，而被告於發現此情因認無
        法加工，即聯絡原告人員前來處理並請其載回，嗣原告法定代理人在攜介紹
        人即訴外人張子路到場觀看後，乃向被告謂以無須清除併予送入加工並無問
        題，他們會負責品質等語，並即僅僱請破碎機至被告廠區將原石打碎至被告
        工廠機械堪用之尺寸乙節，亦此有照片、被告文管中心報告書等件在卷可稽
        ，並經證人董岡生到場證述在卷，是原告所供料之石灰石原石本身所含之成
        份原即符合被告之業主即訴外人台電興達廠之品質要求，但被告就原告所運
        交之石材貨品於加工後交貨卻因所含二氧化矽成份不合格而遭扣款，惟被告
        之加工過程亦僅係單純之物料予以磨粉而已，則其交貨石粉成份不合格之原
        因，自僅有原石加工時被告所併予送入機械研磨之物料乙項，而被告乃係專
        業之石材研磨工廠，其於物料所併含之泥沙等雜物會影響石粉成品所含之成
        份不可能不知，而其因大量生產之加工要求，亦須以剷土機而非人工以將物
        料整個送入輸送帶中入廠研磨，其於剷土過程中並不可能得僅挑出石灰石原
        石本身而不及於其他與物料併存之細小泥沙等雜物，是其在知悉與之第一次
        交易之廠商所送入廠物料中含有大量會影響成品成份且亦無法即予排除而定
        會併送研磨之雜物時乃竟未予退回而仍持以加工以供嚴格品管要求之業主之
        交貨，則其於供應商即原告法定代理人等人應其要求而到場了解洽談此情時
        顯應已得其承諾或保證，否則其何有明知業主定會檢驗貨品成份之情下而仍
        願為無關之供應商甘冒扣款且損其商譽之情者，證人董岡生所稱之原告法定
        代理人乃曾承諾保證系爭原石所存雜物併予加工若生品質成份不足即由其負
        全責等語應與事實相符而得採信，今原告所運交之石料既含有其不願僱工予
        以分離之雜物，且其就此加工並予保證品質得符業主要求之規範並予負責，
        而被告因此所交付之成品既遭業主即訴外人台電興達廠予以扣款，則被告所
        辯此之扣款數額應由原告予以負責等語自屬可採。至原告雖以其法定代理人
        在其進貨期間乃因出國而不在國內，證人董岡生與被告訴訟代理人所謂之其
        與訴外人張子路在進貨期間到場表示願負全責等語並不足採云云，並據提出
        護照簽證影本乙件為證，惟查，訴外人張子路乃曾與原告法定代理人一同前
        至被告工廠洽談乙節，此經該批石料買賣之介紹人即證人張子路到庭具結證
        述在卷，是原告法定代理人於進貨期間雖因出國而未到場，惟其既曾真實攜
        友至被告廠區一同商議此事，自不因其日久不復記憶此一時間細節即得遽以
        否認其證言之真正，附此敘明。
    綜上所述，被告運交訴外人台電興達廠而遭扣款之石灰石粉乃係取材自原告所交
    之系爭石灰石原石加工以成，而原告所運交之系爭石灰石石料中乃含有其不願僱
    工予以完全分離之雜物，惟其就此細小雜物併入原石予以加工乃曾保證所得成品
    成份仍得符合業主要求規範並予負責而未遭退貨，而被告嗣乃因此併予加工而得
    之石粉成品即遭業主即訴外人台電興達廠予以扣款，此扣款數額自應由原告予以
    負責而由其賣價中扣除，今原告運交被告之石灰石石料重量乃為二千八百十六點
    四四公噸，而被告加工後運交予業主即訴外人台電興達廠之石粉重量則為二千四
    百二十七點五六公噸，惟計至十月十二日兩造合意提前結束系爭供料契約時止被
    告尚餘庫存石材二百五十七點九七六公噸、庫存石粉一百零五點零六公噸（山地
    門石材領用彙總表參照），則兩造協議提前終止契約後經扣除此二數之重量後，
    原告所得請求計價之重量即為二千四百五十三點四○四公噸（被告雖以兩造曾協
    議以運交訴外人台電興達廠之石粉重量為計價基準，惟兩造所訂契約就此僅規定
    以買方地磅秤重計量，再扣超過百分之五以上水分重量為計價數量而已，並非規
    定以運交業主之實際重量為準，且被告就此亦未舉證以實其說，則其計價基準仍
    應以十月十二日結算時之重量為基準），經以每公噸五百三十三元計算後，原告
    所得請求之貨款即為一百三十萬七千六百六十四元，再扣除其應負責之台電扣款
    一百二十二萬三千零四元後，被告所應給付之貨款即為八萬四千六百六十元，從
    而本件原告依買賣價金給付請求權請求判令被告應給付八萬四千六百六十元及其
    遲延利息，依法即屬有據，自應予以准許，其逾此範圍外之請求則為無據，自應
    予以駁回。
三、本件原告陳明願供擔保請准為假執行之宣告，經核並無不合，爰就原告勝訴部分
    酌定相當之擔保金額准許之，至原告敗訴部分，其假執行之聲請即失所依附，自
    應予駁回。
四、本件為判決基礎之法律關係已臻明確，兩造其餘之攻擊防禦方法核與判決結果不
    生影響，毋庸一一論列，併此敘明。
五、據上論結，本件原告之訴為一部有理由、一部無理由，合依民事訴訟法第七十九
    條但書、第三百九十條第二項，判決如主文。
中　　　華　　　民　　　國　　九十一　　年　　　五　　　月　　　十　　　日
                              臺灣高雄地方法院民事第五庭
~B法　官　黃　宏　欽
右為正本係照原本作成。
如不服本判決，應於判決送達後廿日內，向本院提出上訴狀並表明上訴理由，如於本判決
宣示後送達前提起上訴者，應於判決送達後十日內補提上訴理由書（須附繕本）。
中　　　華　　　民　　　國　　九十一　　年　　　五　　　月　　　十　　　日
~B法院書記官　史華齡
